最高法院刑事裁定　　　　　　　九十六年度台抗字第四三六號
抗　告　人　甲○○
上列抗告人因偽造文書案件，不服台灣高等法院台南分院中華民
國九十六年五月十四日限制出境之裁定（九十六年五月十四日南
分院洋刑賢九十四上訴七三五字第０六二七二號之限制出境函）
，提起抗告，本院裁定如下：
    主  文
原裁定撤銷，應由台灣高等法院台南分院更為裁定。
    理  由
本件原審以：抗告人甲○○就九十四年度上訴字第七三五號偽造
文書等一案，有逃亡之虞應予以限制出境處分，於民國九十六年
五月十四日以南分院洋刑賢94上訴735字第06272號函內政部入出
國及移民署、行政院海岸巡防署海岸巡防總局等機關限制抗告人
出境（詳本院卷內九十六年五月十四日函影本）。抗告意旨略以
：前開九十四年度上訴字第七三五號偽造文書案件業經判決後於
九十六年五月四日移審最高法院，亦即完全脫離原審法院，而繫
屬於最高法院審理中，原審法院依法不得再以已脫離該院繫屬之
偽造文書等案件為抗告人限制出境之裁定。原審法院擅越權限，
就已不繫屬該院之案件為裁判，顯屬重大違背法令，應不生效力
，惟其既有裁判之形式，依司法院釋字第一三五號解釋，爰於法
定期間內提起抗告救濟等語。按「被告經法官訊問後，雖有第一
百零一條第一項或第一百零一條之一第一項各款所定情形之一而
無羈押之必要者，得逕命具保、責付或限制住居。」「羈押之被
告，得不命具保而限制其住居，停止羈押。」刑事訴訟法第一百
零一條之二上段、第一百十六條分別定有明文。前者係被告經法
官訊問後，認有刑事訴訟法第一百零一條第一項上段或第一百零
一條之一第一項上段規定之羈押原因，但無羈押之必要者，視案
件情形逕命具保、責付或限制住居；後者則係對已實施羈押之被
告，不命具保，以單獨限制住居為替代，而停止羈押，此觀各該
規定至明。又限制出境之性質，為限制住居處分之一，法院對被
告命限制出境處分所應遵循之法定程序及應調查審酌之事項，與
命限制住居之情形並無二致。本件依原裁定意旨，原法院似以該
院上述函文，逕為命對抗告人限制出境之處分，然抗告人究竟係
經「法官訊問後」，認有前揭羈押原因，但無羈押必要而命限制
出境？抑為對「羈押之被告」，依前揭規定命限制出境？原裁定
並未論敘明白，卷內資料亦非周詳，上開所為限制出境處分所憑
依據及法律程序之當否，本院即無憑審酌。再者，抗告人前曾聲
請解除限制出境，原審法院於九十六年三月十四日以九十六年度
聲字第一八五號裁定駁回解除限制出境之聲請，抗告後經本院於
九十六年四月二十六日以九十六年度台抗字第一七五號裁定撤銷
發回，有上開裁定附卷足稽，依原審法院於抗告人聲請法官迴避
案件裁定（九十六年度聲字第五０七號）中載：「因鑑於最高法
院九十六年度台抗字第一七五號裁定發回指摘意旨，承審本院九
十四年度上訴字第七三五號之審理庭審酌上情，已於九十六年五
月十四日以南分院洋刑賢94上訴735字第06271號函撤銷台灣台南
地方法院檢察署九十二年四月十八日以南檢玲讓89偵012727、90
他1120字第022354號之限制出境令，有上開函影本附於本院卷可
佐，而本院九十六年度聲更一字第四七八號並已依法終結，即聲
請人原先聲請解除限制出境目的已達，則亦無聲請該案承辦法官
迴避之理由及必要。」（見原審九十六年度聲字第五０七號裁定
理由二），而就同一被告即抗告人，於同一案件（九十四年度上
訴字第七三五號偽造文書等案），卻於九十六年五月十四日以南
分院洋刑賢九94上訴735字第06272號發函內政部入出國及移民署
等機關限制聲請人限制出境，前後之處分異，其依據何在，實
欠明瞭，亦難昭折服。原審遽為抗告人限制出境之處分，尚有可
議，抗告意旨指摘原裁定不當，為有理由，自應予以撤銷，由原
審法院更為適法之裁定。末按「第一百零七條第一項之撤銷羈押
、第一百零九條之命具保、責付或限制住居、第一百十條第一項
、第一百十五條及第一百十六條之停止羈押、第一百十八條第五
項之沒入保證金、第一百十九條第二項之退保，以法院之裁定行
之」。「案件在第三審上訴中，而卷宗及證物已送交該法院者，
前項處分由第二審法院裁定之」。「第二審法院於為前項裁定前
，得向第三審法院調取卷宗及證物」，刑事訴訟法第一百二十一
條第二項、第三項分別定有明文，依上開法條之規定以觀，抗告
人即被告甲○○偽造文書一案，雖已上訴，而卷宗雖已檢送本院
，但有關限制出境之處分，仍由第二審法院裁定之，抗告意旨以
前開九十四年度上訴字第七三五號偽造文書案件經判決後已移審
第三審，原審法院不得再以已脫離該院繫屬之偽造文書等案件為
抗告人限制出境之裁定云云，不無誤解，併予敘明。
據上論結，應依刑事訴訟法第四百十三條前段，裁定如主文。
中　　華　　民　　國　九十六　年　　九　　月　 十三 　日
                      最高法院刑事第十二庭
                          審判長法官  王　居　財
                                法官  郭　毓　洲
                                法官  黃　梅　月
                                法官  邱　同　印
                                法官  陳　東　誥
      本件正本證明與原本無異
                                      書  記  官
中　　華　　民　　國　九十六　年　　九　　月　 十九 　日
                                                      Ｋ
